【裁判字號】    95,重上更(三),11
【裁判日期】    950321
【裁判案由】    偽造有價證券
【裁判全文】
臺灣高等法院花蓮分院刑事判決    95年度重上更(三)字第11號
上  訴  人  臺灣花蓮地方法院檢察署檢察官
上  訴  人
即  被  告  丙○○
選任辯護人  簡燦賢律師
上列上訴人等因被告偽造有價證券案件，不服臺灣花蓮地方法院
89年度訴字第99號中華民國90年 8月31日第一審判決（起訴案號
：臺灣花蓮地方法院檢察署88年度偵字第3251號），提起上訴，
經判決後由最高法院第三次發回，本院更為判決如下：
    主  文
原判決關於丙○○部分撤銷。
丙○○共同意圖供行使之用，而偽造有價證券，處有期徒刑貳年
。緩刑伍年。
發票日中華民國八十七年九月七日、面額新台幣陸拾萬元之第三
八一八五三號本票，其中所偽造發票人「甲○○」部分沒收。
    事  實
一、緣丁○○（業經本院判處有期徒刑 3年，因上訴逾期，經最
    高法院判決駁回確定）於民國（下同）85年間，邀丙○○為
    連帶保證人，向花蓮縣富里鄉農會（下稱：富里農會）貸款
    新台幣（下同）50萬元。嗣於87年 8月間，丁○○因無法按
    時繳納該筆貸款之本息，致連帶保證人丙○○遭富里農會催
    討並查封其所有之不動產。丙○○恐其不動產遭拍賣，乃於
    87年9月7日要求丁○○提供本票，供其調現清償富里農會以
    撤銷對其不動產之查封。丁○○即於當天以其名義簽發面額
    為60萬元之本票一紙交付丙○○，惟丙○○認丁○○並無資
    力，乃要求丁○○另找有資力之人共同簽發本票以資擔保。
    詎丙○○與丁○○竟共同基於意圖供行使之用而偽造有價證
    券之犯意聯絡，推由丁○○於同日下午某時，趁其姊甲○○
    因病至苗栗治療不在家中之際，在其與甲○○位於花蓮縣富
    里鄉萬寧村29號住處內，偽簽甲○○之簽名（署押），並盜
    蓋甲○○留存家中之印章，於上開本票發票人處，而偽造完
    成以「甲○○」名義簽發本票之行為。丁○○旋即將該張部
    分偽造之本票持至花蓮縣富里鄉萬寧30號丙○○住處，交予
    丙○○持向其不知情之媳婦陳美霞調現，並將調得之款項清
    償富里農會以撤銷對丙○○不動產之查封。嗣至88年 3月17
    日，因陳美霞持該張本票向臺灣花蓮地方法院聲請對甲○○
    所有花蓮縣富里鄉萬寧村萬寧29號住處為查封之強制執行時
    ，甲○○始發現上情。
二、案經被害人甲○○訴由臺灣花蓮地方法院檢察署檢察官偵查
    起訴。
    理  由
一、訊之上訴人即被告（以下簡稱被告）丙○○固坦承有因擔任
    丁○○向富里農會貸款之連帶保證人，致所有之不動產遭查
    封，而要求丁○○提供本票，供其調現清償富里農會以撤銷
    對其不動產之查封，並於前揭時、地，持丁○○交付之本票
    向陳美霞調現之事實；惟矢口否認有何行使偽造有價證券之
    犯行，辯稱：不知丁○○所交付本票上甲○○之簽名、蓋章
    係偽造云云。然查：
（一）被告丙○○於偵查中供稱：「（問：知道本票上的甲○○
      及印章是丁○○自行簽蓋的？）知道，因為我看字跡是一
      樣的，印章是何人蓋的我不知道」、「（問：你拿到本票
      時有問‘余’本人說有同意替丁○○背書？）我沒有問，
      因為她不在家，聽說她去住院」、「（問：有問丁○○這
      本票上面的甲○○是經過甲○○的同意？）沒有，因為當
      時很急，就馬上拿給農會看」等語。再參酌被告丙○○亦
      坦承住在告訴人甲○○家隔壁，和甲○○已經認識很久了
      ；及丁○○所交付之本票原只有丁○○ 1人之簽名蓋章，
      經其要求需再有 1人簽名保證，2、3個小時後丁○○就交
      付有甲○○名義簽名、蓋章之本票等語（偵查卷25、26、
      55頁）。顯見被告丙○○明知甲○○當時因病住院並不在
      家，前揭本票上之「甲○○」簽名、蓋章，係丁○○所為
      無訛。
（二）又丁○○於原審及本院供稱：「本票是在我家寫的，簽本
      票時，丙○○要求把甲○○的名字也寫上去，我還問他這
      樣好嗎？他說這樣比較好看」、「被告房子被法院查封，
      後來他建議我開本票，拿給他借錢來還農會的借款」、「
      甲○○的印章是在家中抽屜拿的」、「被告知道我名下沒
      有財產，所以才說用我姊姊的名字簽本票」等語（原審院
      卷20、64、117頁，本院審判筆錄第 3、4頁）。且證人即
      告訴人之弟乙○○亦於原審及本院結證稱：「丙○○告訴
      我，他媳婦陳美霞要求他要丁○○簽甲○○的名字並蓋章
      ，我問丙○○為什麼，他說只有甲○○有財產，丁○○無
      財產．．．他（指被告丙○○）親口對我承認說是他叫丁○○簽甲○○之名並蓋章，我還問他知否這樣會構成偽造
      文書罪，他說知道，但是只有甲○○有財產」（原審院卷
      55、116頁，本院審判筆錄第9、10頁）。益見被告丙○○
      與丁○○確係意圖供行使之用，而推由丁○○偽造甲○○
      之簽發本票行為。
（三）雖證人即富里農會之職員曾宇民於本院上訴審證稱：「係
      與丁○○一同到農會的，雙方問及以現金如何償還，我告
      知還有60萬元之款項要還，雙方在農會協議，當時丙○○
      要丁○○提出擔保，丙○○就要求丁○○開立買本票，由
      丁○○寫好金額及簽名，『當時有談妥要有保證人，我記
      得沒有說以何人為保證人』，丁○○就去買一本本票，丙○○就在農會等，當時係87年9至10月間，係在早上9時許
      到11點多」等語（本院上訴審卷49頁）。惟依其證詞僅丁○○交付本票予被告丙○○之過程，與丁○○所述不符；
      至於本票上甲○○之簽名、蓋章如何而來，並不能由證人
      曾宇民所述得知，故尚難採為被告丙○○有利之證明。
（四）再本件共犯丁○○因偽造甲○○之有價證券，業經判處罪
      刑確定，亦有本院94年度上更（一）字第1號、最高法院9
      4 年度台上字第3416號刑事判決在卷可佐。此外，並有卷
      附之本票影本、支付命令、臺灣花蓮地方法院民事執行處
      通知、匯款回條各一紙可資為憑。綜上所述，本件事證明
      確，被告丙○○所辯不足採信，其犯行堪予認定。
二、核被告丙○○所為，係犯刑法第201條第1項之偽造有價證券
    罪。被告丙○○與丁○○間，就前開犯行有犯意聯絡，為共
    同正犯（司法院大法官會議釋字第 109號解釋參照）。被告
    丙○○共同偽造甲○○署押及盜用甲○○印章（至於盜用印
    文乃屬盜用印章之當然結果，不另論以盜用印文罪─最高法
    院86年度台上字第3295號判例參照），均為偽造有價證券之
    部分行為；與其偽造有價證券後加以行使交付予陳美霞，行
    使之低度行為為偽造之高度行為所吸收，均不另論罪。起訴
    書雖認被告丙○○僅涉犯刑法第201條第2項之行使偽造有價
    證券罪，惟被告丙○○所犯之刑法第201條第1項、第2項2罪
    間具有吸收關係，為實質上之一罪，應變更起訴法條。原審
    就被告丙○○前開犯行，僅論以行使偽造有價證券罪，未論
    處偽造有價證券罪責，尚有未洽。被告丙○○上訴否認犯行
    ，並無理由；惟檢察官依告訴人請求對被告丙○○提起上訴
    ，指摘原判決不當，則有理由，應由本院撤銷改判。本件被
    告丙○○因係替告訴人甲○○之弟丁○○作保，因丁○○未
    能清償，恐其本身不動產遭查封拍賣，而共同偽造本票，並
    持向其媳婦陳美霞調現，復將調得之款項清償丁○○之債務
    ；衡其所為，犯罪情節非無可憫恕，本院認科處法定最低本
    刑仍嫌過重，應依刑法第59條規定，酌量減輕其刑。爰審酌
    被告丙○○已年屆八旬，與其之素行，犯罪之目的、手段，
    所造成告訴人甲○○財產之損害，及犯罪後之態度等一切情
    狀，量處如主文第 2項所示之刑。末按，被告丙○○前未曾
    受有期徒刑之宣告，有臺灣高等法院被告全國前案紀錄表 1
    份在卷可參，且年歲已高，經此教訓應知警惕，而無再犯之
    虞，因認宣告之刑罰，以暫時不執行為適當，併予緩刑 5年
    ，以啟自新。另發票日87年9月7日、面額60萬元之第381853
    號本票，其中丁○○為發票人部分，持票人仍得執以主張權
    利；惟該本票上所偽造發票人「甲○○」部分，係偽造之有
    價證券，應依刑法第205條規定宣告沒收。
據上論斷，應依刑事訴訟法第369條第1項前段、第364條、第299
條第1項前段、第300條，刑法第28條、第201條第1項、第205 條
、第59條、第74條第1項第1款，判決如主文。
本案經檢察官蔡國禎到庭執行職務。
中    華    民    國    95    年    3     月    21    日
                        審判長法  官  何方興
                              法  官  蔡勝雄
                              法  官  林德盛
以上正本證明與原本無異。
如不服本判決，應於送達後10日內，向本院提出上訴狀。其未敘
述理由者，並應於提出上訴狀後10日內向本院補提理由狀 (須附
繕本)。
                              書記官  劉夢蕾
中    華    民    國    95    年    3     月    21    日
附錄本案論罪科刑法條全文：
刑法第201條：
意圖供行使之用，而偽造、變造公債票，公司股票或其他有價證
券者，處三年以上十年以下有期徒刑，得併三千元以下罰金。
行使偽造、變造之公債票、公司股票或其他有價證券或意圖供行
使之用收集或交付於人者，處一年以上七年以下有期徒刑，得併
科三千元以下罰金。
刑法第205條：
偽造、變造之有價證券、郵票或印花稅票及前條之器械、原料，
不問屬於犯人與否，沒收之。


司法院資訊處製作；財團法人民間司法改革基金會備份。
